臺灣高等法院臺南分院刑事判決
　　　　　　　　　　　　　94年度重上更(三)字第183號　Ａ
上　訴　人
即　被　告　甲○○
選任辯護人　黃俊達　律師
　　　　　　莊信泰　律師
　　　　　　劉錦勳　律師
上列上訴人因毒品危害防制條例案件，不服臺灣臺南地方法院89
年度訴字第337號中華民國89年11月16日第一審判決（起訴案號
：臺灣臺南地方法院檢察署89年度偵字第951、952、3186號），
提起上訴，判決後，經最高法院第三次發回更審，本院判決如下
：
    主  文
原判決關於甲○○部分撤銷。
甲○○連續轉讓第二級毒品，處有期徒刑壹年陸月。扣案之安非
他命伍小包（合計淨重肆點肆壹公克）均沒收銷燬之，包裝總重
壹點伍伍公克沒收。
    事  實
一、甲○○基於無償轉讓第二級毒品安非他命之概括犯意，自八
    十八年十二月間起至八十九年一月七日止，以其向「阿南」
    （或稱『進哥』）或黃國展所購進之第二級毒品安非他命，
    連續在臺南市○○路附近，以雙方合資為由，先後三次，各
    按新台幣（以下同）一千元、一千元及五千元之原價提供予
    王信介施用。嗣於八十九年一月六日十九時二十五分許，適
    王信介與林殷盛駕駛車號ＵＮ—二九二二號自小客車行經國
    道一號三百十三公里北向處新市收費站時為國道公路警察局
    第五警察隊查獲，經王信介供出其毒品來源，並配合警方以
    電話連繫甲○○，由王信介詢問甲○○有無安非他命，與甲
    ○○約定地點後，而於八十九年一月七日一時二十分許，當
    甲○○抵達約定地點（台南巿大同路與府連路口之統一超商
    ）時，當場為警查獲，並自其所騎乘至現場之車號ＴＬＷ—
    四一三號之機車置物箱內扣得安非他命五小包（合計淨重四
    ‧四一公克、合計包裝重一‧五五公克）等物。
二、案經內政部警政署國道公路警察局第五警察隊移請臺灣臺南
    地方法院檢察署檢察官偵查起訴。
    理  由
一、按依修正後刑事訴訟法施行法第七條之三規定：「中華民國
    九十二年一月十四日修正通過之刑事訴訟法施行前，已繫屬
    於各級法院之案件，其以後之訴訟程序，應依修正刑事訴訟
    法終結之。但修正刑事訴訟法施行前已依法定程序進行之訴
    訟程序，其效力不受影響。」，該九十二年一月十四日修正
    通過之刑事訴訟法，業於同年九月一日施行，而本案係於修
    正刑事訴訟法施行前之八十九年三月十六日繫屬於原審法院
    ，此有原審法院收文章蓋於臺灣臺南地方法院檢察署八十九
    年三月十五日南檢清修89偵952字第14698號送審函可稽（見
    原審卷第二頁），依前開法條規定，對於提起上訴之案件，
    於修正刑事訴訟法施行前原審就可得為證據之證據，已依法
    定程序調查者，其效力不受影響，仍得為證據，本案被告及
    共同被告王信介、黃國展及證人林殷盛等人於警訊、偵查中
    之供述，業經原審依法定程序於八十九年十一月二日審理時
    合法調查（見原審卷第一０九頁至第一一三頁），揆諸前揭
    說明，上開證人等於警訊、偵查中之供述證據，於修正刑事
    訴訟法施行前，既均依法定程序調查，自得作為證據，而有
    證據能力，先予說明。
二、訊據被告甲○○（下稱被告）坦承於右揭時地，因雙方合資
    ，由王信介交付前揭款項，而將安非他命交予王信介，及於
    八十九年一月七日一時二十分許，在台南巿大同路與府連路
    口之統一超商前，為警自其所騎乘至現場之車號ＴＬＷ—四
    一三號之機車置物箱內扣得安非他命五小包（合計淨重四‧
    四一公克、合計包裝重一‧五五公克）等情不諱，惟否認犯
    罪，辯稱：伊與王信介係合買安非他命，僅由伊出面購買而
    已，被警查獲當日，係王信介打電話問伊有無安非他命，伊
    正好要向人家拿，而於外出時在統一麵包店內被捕，當時安
    非他命是放在機車置物箱內，係供自己施用，而非販賣或轉
    讓云云。
三、經查：
（一）被告自八十八年十二月間起至八十九年一月七日止，與王
      信介合資，由伊購買安非他命後，先後三次連續在臺南市
      ○○路附近，提供予王信介施用等情，業據被告自承在卷
      ，而王信介於右揭時地，確將款項交予被告，再由王信介
      駕車載著被告至約定地點後，被告下車進去拿毒品，整個
      毒品交易過程王信介並未親眼目睹，亦未在場，也不知被
      告向何人買，被告將毒品拿回後，雙方就分配毒品，這樣
      的情形有三次，二次一千元，一次五千元等情，亦據王信
      介於偵審時陳述在卷（第一三二號偵查卷第四三頁、原審
      卷第三八頁、第三九頁、第一０九頁）。又被告於八十九
      年一月七日一時二十分許，之所以在台南市○○路與府連
      路口之統一超商經警逮捕，據王信介於偵查中供稱：我被
      警察抓到，問我說安非他命何來，我說一星期前與甲○○
      一起合買，問我說如何跟他連絡，我就打電話給甲○○，
      問他那邊有無安非他命，叫他出來，他說有，我就帶警察
      去。我們到台南巿，我再打電話給甲○○說我到了，他就
      約我在超商那邊，警察就抓他等語（見第一三二號偵查卷
      第四二頁）；原審審理時亦供稱：我當天打電話給甲○○
      跟他說我現在要毒品，你那裏有沒有，他說好，地點是他
      約定的，我們約定在統一麵包店裡面（應係統一超商），
      到了以後，警察就進去裡面抓人，剛好店裡面只有他一人
      ，他就被抓了等語（見原審卷第一一０頁），訊之被告亦
      坦承當晚確有接到王信介的電話，並約定在超商店前碰面
      等情（先原審卷第九五頁），堪信王信介所述為真。再者
      ，被告應王信介之約而至約定地點為警查獲時所攜帶之毒
      品五包經送法務部調查局鑑定結果，送驗結晶亦均係甲基
      安非他命，合計淨重四‧四一公克，合計包裝重一‧五五
      公克等情，有法務部調查局八十九年五月二十五日（八九
      ）陸（一）字第八九○三四七○六號檢驗通知書一份在卷
      足參（見原審卷第七一頁），足見被告接獲王信介索取安
      非他命之電話後，攜帶安非他命外出，欲提供安非他命予
      王信介施用，尚未完成轉讓交付之行為，即為警逮捕查獲
      。
（二）按被告原有施用安非他命之惡習，此有被告之高雄縣衛生
      局煙毒尿液檢驗成績書在卷可稽（見951號偵查卷第三十
      一頁），其安非他命來源係向黃國展等人購買，黃國展販
      賣安非他命部分亦經本院九十三年度上更（一）字第一四
      號刑事判決有罪確定。被告於購買安非他命時，應王信介
      請託，與之合資，由被告向販賣毒品之人拿貨及給付價款
      後，又以原價將王信介可分配之安非他命毒品交付予王信
      介，而王信介自始至終均不知悉被告究係向何人購買、購
      買數量、品質及價格，亦未在場親眼目睹交易者為何人，
      其所需要之安非他命均透過被告取得，迭據王信介供述在
      卷，以外觀而論，被告向黃國展等人購買安非他命，與被
      告嗣後將所購之安非他命交付予王信介，係屬可分之二行
      為，且彼此目的不同，後者依據被告及王信介歷次供述僅
      能證明被告係將所購之安非他命以原價轉手予王信介，並
      無任何具體證據足認被告有從中牟利之意圖及行為（理由
      詳如後述），自屬轉讓安非他命無疑。被告所辯雙方合資
      縱然可採，其交付安非他命予王信介之行為，亦屬被告向
      黃國展等人購買安非他命後之另一轉讓行為，其否認有轉
      讓犯行，並辯稱被查獲之安非他命係供自己施用，而非欲
      提供轉讓予王信介云云，無非事後卸責之詞，不足採信。
      本件事證明確，被告犯行堪以認定，應予依法論科。
四、按被告行為後，毒品危害防制條例業於九十二年七月九日修
    正，於公布後六個月之九十三年一月九日施行。關於毒品危
    害防制條例第八條第二項之轉讓第二級毒品罪之法定刑，修
    正前後之新舊法規定均相同，依刑法第二條第一項前段規定
    ，自應適用修正後之新法。又查安非他命係毒品危害防制條
    例第二條第二項第二款所指之第二級毒品，核被告所為係犯
    毒品危害防制條例第八條第二項之轉讓第二級毒品罪，及同
    條第五項第二項之轉讓第二級毒品未遂罪（八十九年一月七
    日經警查獲部分）。其持有第二級毒品安非他命之低度行為
    ，為轉讓之高度行為所吸收，不另論罪。又被告先後三次轉
    讓第二級毒品既遂及一次轉讓第二級毒品未遂犯行，時間緊
    接，犯罪基本構成要件相同，顯係基於概括之犯意反覆為之
    ，應依連續犯之規定，論以轉讓第二級毒品既遂罪，並加重
    其刑。公訴人雖認被告於向「阿南」及黃國展購得第二級毒
    品安非他命後，再基於概括犯意，自八十八年十二月間起至
    八十九年一月七日，在台南市○○路長榮世界附近，以每包
    五千二、二千元或一千元不符之價格，再非法販賣安非他命
    給王信介多次，嗣於八十九年一月六日十九時二十五分許，
    王信介與林殷盛駕駛車號ＵＮ—二九二二號自小客車行經國
    道一號三百十三公里北向處新市收費站時為國道公路警察局
    第五警察隊查獲，經王信介供出其毒品來源，並配合警方以
    電話連繫甲○○，而於八十九年一月七日一時二十分許，甲
    ○○持安非他命至台南巿大同路與府連路口，欲販賣安非他
    命給王信介時，為警查獲，並自其所騎乘之機車置物箱內扣
    得安非他命五小包（合計淨重四‧四一公克、合計包裝重一
    ‧五五公克）等物，所為係犯毒品危害防制條例第四條第二
    項販賣第二級毒品罪云云，惟按犯罪事實應依證據認定之，
    無證據不得推定其犯罪事實，刑事訴訟法第一百五十四條定
    有明文，而所謂認定犯罪事實之證據，係指足以認定被告確
    有犯罪行為之積極證據而言，且該證據於訴訟上之證明，須
    於通常一般人均不致有所懷疑，而得確信其為真實之程度，
    始得據之為有罪之認定，倘其證明尚未達到此一程度，而僅
    有合理懷疑存在時，依「罪證有疑，利於被告」之法則，即
    應作有利於被告之認定，又按共同被告不利於己之陳述，固
    得採為其他共同被告犯罪之證據，惟此項不利之陳述，須無
    瑕疵可，而就其他方面，又與事實相符，始得採為其他共同
    被告犯罪事實之認定依據。經查本件公訴人認被告涉有販賣
    第二級毒品罪嫌，無非係以：(一)王信介於第一次警訊供稱，
    毒品是向綽號「進哥」男子購買，其行動電話為00000
    00000號云云。(二)而該0000000000號行動電
    話，適為甲○○所使用，業據被告甲○○供述無訛。(三)證人
    林殷盛偵查中供稱，被抓前約一星期，其與王信介一起向甲
    ○○購買毒品等語。(四)甲○○已於八十九年一月六日晚上十
    一時許，在台南市○○路向「阿南」購得安非他命，迄至八
    十九年一月七日凌晨一時廿分許，前往與王信介約定超商時
    ，已經過二個多小時，顯非剛買安非他命回來經過超商。(五)
    並有甲○○所攜帶欲販賣給王信介五小包安非他命扣案等情
    ，為其主要論據。惟查：
（一）王信介雖於八十九年一月六日晚上九時許，在第一次警訊
      時供稱：我是向一名綽號「進哥」男子購買安非他命，他
      住在台南市○○地○道附近，聯絡電話為0000000
      000號，交易時他也在附近，我可以找他出來等語（詳
      警卷(一)二、三頁），其中關於聯絡電話00000000
      00號部分，固與被告當時所使用者相符，惟王信介嗣後
      於八十九年一月七日上午十一時卅分許，在第二次警訊即
      供稱：我在第一次筆錄所說「進哥」應該是「振哥」，不
      是進步的「進」，警方所提供相片（指甲○○，詳警卷(一)
      十頁），是叫「阿得」，他只是轉手拿安非他命給我而已
      ，現在警方另外提供相片（指高振仁，詳警卷(一)九頁）才
      是真正賣安非他命給我的人等語（詳警卷(一)四頁背面）。
      參以被告堅稱其綽號並不是「進哥」，又無其他具體其認
      其綽號叫「進哥」，自難據王信介於八十九年一月六日警
      詢中所述聯絡電話一節，即認其有向被告購買安非他命。
（二）又於偵查中，經檢察官向證人王信介詢以：警察係如何抓
      到甲○○？證人王信介供稱：我被警察抓到，警察問我安
      非他命何來，我說一星期前，與甲○○一起合資購買，警
      察再問我，如何跟他聯絡，我就打電話給甲○○，問甲○
      ○那邊有無安非他命，叫甲○○出來，甲○○說有安非他
      命，我就帶警察，去約定地點等語（詳一三二號偵查卷四
      二頁背面）。由上供述，再參酌王信介第一次、第二次警
      訊筆錄，對照觀之，顯見證人王信介自始至終均指證，被
      告僅與其合資購買並轉手安非他命，並未販賣安非他命，
      甚至其經警查獲後，在警方監視下亦僅於電話中問被告「
      有無安非他命？」（索取之意），而非向其購買，且若為
      向被告購買安非他命，電話中即應言明價格、數量，而非
      僅問「有無安非他命？」一語，自難以被告經王信介以電
      話約出並攜帶安非他命經警查獲一節，即認其必有販賣安
      非他命予王信介之行為。
（三）再觀諸證人王信介歷次供述（除第一次警訊外），均供稱
      其是與被告甲○○合資購買毒品：(1)於八十九年一月七日
      在警訊供稱：甲○○僅是轉手拿安非他命給我而已等語（
      詳警卷(一)卷四頁背面）。(2)於八十九年一月十三日，在偵
      查中供稱：（安非他命你是向何人買的？）我都是去找甲
      ○○去向一位戴眼鏡叫「阿展」的人購買的；（你是不是
      向甲○○買的？）我是透過甲○○向「阿展」買的，因「
      阿展」我不認識；所以我先與甲○○聯絡，甲○○再跟「
      阿展」聯絡，有時我約甲○○後，甲○○會再跟「阿展」
      聯絡，甲○○會叫我去找他，「阿展」如有在場時，我就
      將錢交給甲○○，再由甲○○向「阿展」交易，反正我是
      透過甲○○向「阿展」購買的等語（詳一三二號偵查卷三
      二頁背面至三三頁）。(3)於八十九年一月廿七日，在偵查
      中又供稱：警方所查獲安非他命，是我在一星期前與甲○
      ○一起合資購買，從八十八年十二月起，我就與甲○○合
      資購買安非他命，與甲○○一起合資購買有三次，二次一
      千元，一次五千元（被查獲該次），都是我約甲○○，我
      再去載他，地點是在台南市○○路地○道等語（詳一三二
      頁偵查卷四二頁背面至四三頁背面）。(4)於八十九年四月
      十九日，在原審時供稱：我都是和甲○○合資購買安非他
      命，計合資購買三次，都是我跟甲○○聯絡，再一起去台
      南市，到目的地後，我把錢交給甲○○後，由他下車去購
      買，買回後就有一包毒品，我們當場分等語（詳原審卷三
      八頁背面至三九頁）。(5)於八十九年十一月二日，在原審
      供稱：我與甲○○一起合買安非他命，是我開車載甲○○
      到目的地後，由甲○○下車進去買，我在車上等他，我沒
      看到甲○○是向何人購買，也不知道鄭立是得向何人買，
      只看到甲○○購買後出來，上車後，他就拿出一包安非他
      命來，視各人出的錢來分安非他命等語（詳原審卷一○九
      頁）。(6)於九十年三月十四日，本院上訴審時供稱：我與
      甲○○合資購買安非他命，甲○○向誰買，我不知道，都
      是由甲○○下車去購買，我在車上等他，在國道被警察查
      獲時，我並沒有說安非他命是向甲○○購買的，我是說約
      一星期前，與甲○○合資購買的等語（詳本院上訴卷八二
      頁）。(7)於九十年六月七日，在本院上訴審時供稱：八十
      九年一月六日，在國道被警察查獲時，我是跟警察說安非
      他命，是與甲○○合資購買的等語（詳本院上訴卷一六三
      頁）。(8)於九十三年十二月十六日，在本院更二審時供稱
      ：我與甲○○合資購買安非他命，我沒有藥，就打電話給
      他，我會去載甲○○，甲○○上車後會聯絡他人，並約定
      在何處拿取安非他命，我就載他去，甲○○去向誰拿，我
      不清楚，到目的地後，由甲○○下車去拿，毒品買回後，
      二人隨便分一人一半等語（詳本院更二卷一七二至一七三
      頁）。(9)綜上可知，證人王信介對於與甲○○合資購賣安
      非他命一事，其供述始終如一，對購買過程供稱：是經其
      聯絡甲○○後，再由其開車載甲○○至交易地點，由甲○
      ○下車拿取安非他命，二人再視出資額，分配安非他命等
      情，其歷次供述大致相符，且無矛盾，顯見證人王信介證
      稱，其與甲○○係合資購買安非他命乙節，應屬真實，自
      堪採信，而被告與王信介合資並進而交付安非他命之行為
      評價，並非販賣，僅屬轉讓範疇，已如前述，益難依王信
      介之證詞，即論以被告販賣罪責。
（四）至於證人林殷盛證詞於偵查中固證稱：證人王信介的安非
      他命是向甲○○買的，（如何知道？）八十九年一月六日
      被抓到時，是證人王信介供出來的，（證人王信介供出來
      ，但不一定是被告甲○○？）被抓前一星期，我跟證人王
      信介一起去向甲○○買，到台南市○○路時，是由甲○○
      出來交貨（指安非他命），是甲○○沒錯，看過甲○○超
      過二次，都是交付安非他命時看到的，地點在台南市○○
      路長榮世界附近等語（詳一三二號偵查卷卅頁背面至三一
      頁）。然依證人林殷盛上開供述，可以得知，其所以指證
      甲○○販賣安非他命予王信介，係基於證人王信介第一次
      警訊筆錄供出，甲○○有販賣安非他命，再加上證人林殷
      盛僅看見甲○○與王信介間，有交付收受安非他命行為，
      即遽爾推論被告販賣安非他命給予王信介。然證人王信介
      第一次警訊筆錄，其並未指證被告販賣安非他命，已如前
      述，如此一來，證人林殷盛指證甲○○有販賣安非他命給
      王信介等語，其真實性即令人生疑。且以證人林殷盛所吸
      食安非他命，均是由王信介無償提供，其未曾出資與王信
      介合資購買，則王信介自無向林殷盛交代其安非他命來源
      之必要。此觀證人王信介於偵查中及原審時供稱：（但林
      殷盛說是向甲○○買的？）因為林殷盛不知道我先向甲○
      ○聯絡，甲○○再跟「阿展」聯絡，至於證人林殷盛曾和
      我跟甲○○去買毒品，他所看到的是我把錢拿給甲○○而
      已，我並沒有跟林殷盛說，我的毒品是向甲○○買的等語
      即明（詳一三二號偵查卷三三頁、原審卷三九頁）。故證
      人林殷盛對於王信介安非他命如何取得，實際上並不知情
      ，益證證人林殷盛指證被告販賣安非他命等情，為其臆測
      之詞，委無可取，且縱王信介曾告訴林殷盛其向被告購買
      安非他命，既非其親眼目睹，實際上亦屬傳聞證據，況王
      信介所說亦有誇示可能，既經其否認，即難以林殷盛未盡
      真實之證述，而論以被告販賣安非他命罪責。
（五）綜上各情，本件證人王信介於首次警詢及林殷盛於偵查中
      ，所為不利於被告甲○○證言，並無其他證據作為補強證
      據，以證明被告除轉讓外尚有販賣第二級毒品安非他命犯
      行，本院復查無其他足以認定被告提供安非他命予王信介
      係含有對價關係之補強證據，綜合全部卷證資料，對於公
      訴人所指被告涉有販賣第二級毒品行為部分，客觀上尚未
      達於通常一般人均不致有所懷疑，而得確信其為事實之程
      度，依前揭證據法則說明，應作有利被告之認定，即被告
      僅無償轉讓安非他命予王信介而無販賣圖利之事實。又販
      賣與轉讓第二級毒品行為之區分僅在於行為人有無得利，
      其基本社會事實相同，爰變更公訴人此一部分之起訴法條
      ，附此說明。
五、原審予以論罪科刑，固非無見，惟認被告係犯毒品危害防制
    條例第四條第二項販賣第二級毒品罪，而未變更檢察官之起
    訴法條，則有未合。被告上訴意旨否認犯罪部分，雖無理由
    ，但其否認販賣毒品，則為有理由，應由本院就被告甲○○
    部分撤銷改判，以期適法。爰審酌被告犯罪之動機、目的、
    手段、品性及智識程度、犯罪所生之危害、及犯罪後之態度
    等一切情狀，量處有期徒刑一年六月，以示懲儆。扣案之安
    非他命伍小包（合計淨重肆點肆壹公克）屬第二級毒品，為
    違禁物，應依毒品危害防制條例第十八條第一項前段之規定
    沒收銷燬之。其外包裝總重壹點伍伍公克，係供犯罪所用，
    另依同條例第十九條第一項規定沒收。
據上論結，應依刑事訴訟法第三百六十九條第一項前段、第三百
六十四條、第二百九十九條第一項前段、第三百條，刑法第十一
條前段、第二條第一項前段、第五十六條，毒品危害防制條例第
八條第二項、第十八條第一項前段、第十九條第一項，判決如主
文。
本案經檢察官邱克斌到庭執行職務。
中　　華　　民　　國　　94　　年　　6 　　月　　20　　日
                  刑事第二庭    審判長法　官　葉居正
                                      法　官　李文福
                                      法　官　高明發
以上正本證明與原本無異。
如不服本判決，應於收受本判決後十日內向本院提出上訴書狀。
其未敘述上訴理由者並得於提起上訴後十日內向本院補提理由書
狀（均須按他造當事人之人數附繕本）「切勿逕送上級法院」。
　　　　　　　　　　　　　　　　　　　書記官　董挹棻
中　　華　　民　　國　　94　　年　　6 　　月　　27　　日
附錄法條：
毒品危害防制條例第8條第2項：
轉讓第二級毒品者，處 6 月以上 5 年以下有期徒刑，得併科新
臺幣 70 萬 元以下罰金。
